臺灣高雄地方法院刑事判決　　　　　　　　　　　　　　九十年度訴字第八九五號
　　公　訴　人　臺灣高雄地方法院檢察署檢察官
　　被　　　告　戊○○
　　指定辯護人　本院公設辯護人　丙○○
右列被告因偽造有價證券等案件，經檢察官提起公訴（八十九年度偵字第二一三四三
號），本院判決如左：
    主  文
戊○○意圖供行使之用，而偽造有價證券，處有期徒刑貳年。以甲○○為發票人、發
票日八十八年十一月十七日、票面金額六十萬元、本票號碼六七二九○四號之本票壹
紙、偽造之車號ＹＷ—二一四八號自小客車八十八年十二月十六日汽車買賣合約書偽
造之甲○○署押壹枚、偽造之車號ＹＷ—二一四八號自小客車八十八年十二月六日汽
（機）車過戶登記書上偽造之甲○○及方素芬印文各壹枚、偽造之車號ＹＷ—二一四
八號自小客車八十八年十二月十六日汽（機）車過戶登記書上偽造之甲○○印文壹枚
、偽造之車號ＹＷ—二一四八號自小客車八十八年十二月十六日汽（機）車各項異動
登記書上偽造之甲○○印文壹枚、偽造之車號Ｌ六—九九九六號自小客車八十八年十
一月十七日高雄市小客車租賃商業同業公會租車契約書上偽造之甲○○簽名壹枚及指
印貳枚、偽造之車號Ｌ六—九九九六號自小客車八十八年十一月二十二日汽車買賣合
約書上偽造之乙○○簽名貳枚及指印貳枚、偽造之車號Ｌ六—九九九六號自小客車八
十八年十一月二十三日汽（機）車過戶登記書上偽造之乙○○印文壹枚，車號Ｌ六—
九九九六號自小客車八十八年十一月二十三日汽（機）車各項異動登記書上偽造之乙○○印文壹枚、偽造之甲○○印章貳枚、方素芬印章壹枚、乙○○印章壹枚、變造甲○○及乙○○國民身分證上戊○○之照片各壹張，均沒收之。
    事  實
一、戊○○基於變造特種文書之概括犯意，並與年籍姓名不詳綽號「阿文」之成年男
    子基於犯意之聯絡，於民國八十八年十一月十日前後，在高雄市前鎮區草衙某處
    ，交付其所有照片一張予阿文，由阿文換貼至自不詳處所取得之甲○○國民身分
    證上（甲○○之國民身分證係於八十七年九月間遺失），而變造特種文書，足以
    生損害於甲○○及戶政機關對於國民身分證管理之正確性。並基於意圖為自己不
    法所有、行使變造特種文書、偽造私文書及行使偽造私文書之概括犯意，於八十
    八年十一月十七日晚間八時三十分許，持前開變造之甲○○國民身分證，前往高
    雄市左營區○○○路四之四號乙○○所經營之「清泉崗租車公司」，向乙○○佯
    稱其為甲○○本人，欲租借車號Ｌ六—九九九六號自用小客車一部，並當場交付
    租金新台幣（下同）二千五百元予乙○○，同時出示前開變造之甲○○國民身分
    證供乙○○查驗而行使之，足以生損害於甲○○、乙○○及戶政機關對於國民身
    分證管理之正確性，復偽造甲○○之署押及指印各一枚於高雄市小客車租賃商業
    公會租車契約而偽造私文書，進而交付予乙○○收執而行使之，足以生損害於甲○○及乙○○。同時，戊○○為取信於乙○○，竟意圖供行使之用，簽發以甲○○為發票人、發票日八十八年十一月十七日、票面金額六十萬元、本票號碼六七
    二九○四號之本票一紙而偽造有價證券，進而交付予乙○○收執以供擔保之用而
    行使之，致乙○○陷於錯誤，而將車號Ｌ六—九九九六號自用小客車一部交付予
    戊○○。
二、戊○○於詐得車號Ｌ六—九九九六號自用小客車一部後，復承接前開變造特種文
    書之概括犯意，並與年籍姓名不詳綽號「阿文」之成年男子基於犯意之聯絡，於
    八十八年十一月十七日後、八十八年十一月二十二日前某日，交付其所有照片一
    張予阿文，並由阿文於不詳地點換貼至自不詳處所取得之乙○○國民身分證上，
    而連續變造特種文書，足以生損害於乙○○及戶政機關對於國民身分證管理之正
    確性。並承接前開意圖為自己不法所有、行使變造特種文書、偽造私文書及行使
    偽造私文書之概括犯意，於八十八年十一月二十二日下午四時許，持前開變造之
    乙○○國民身分證及詐得之車號Ｌ六—九九九六號自用小客車，前往高雄縣鳳山
    市○○路○段三八○號丁○○所經營之「坤獅汽車商行」，向丁○○佯稱其為乙○○本人，欲出售車號Ｌ六—九九九六號自用小客車，並出示變造之乙○○國民
    身分證及真正之車號Ｌ六—九九九六號自用小客車行照供丁○○查驗，而行使變
    造特種文書，足以生損害於乙○○、丁○○及戶政機關對於國民身分證管理之正
    確性，雙方經協議結果以三十二萬元成交。戊○○復偽以乙○○之名義與丁○○
    簽訂汽車買賣合約書，偽造乙○○之署押二枚、指印二枚於前開汽車買賣合約書
    上而偽造私文書，進而交付予丁○○收執而行使之，足以生損害於乙○○及丁○○。為順利辦理過戶，戊○○並基於偽造印章之概括犯意，於八十八年十一月二
    十三日，委由不知情之人代為刻印乙○○之印章一枚，並將該枚偽造之乙○○印
    章交予不知情之李雪梅，委託不知情之李雪梅代為辦理車輛之過戶手續，李雪梅
    於受託後，隨即於是日在汽（機）車各項異動登記書及汽（機）車過戶登記書上
    蓋用前開偽刻之乙○○印章之印文各一枚，而偽造前開「汽（機）車各項異動登
    記書」及「汽（機）車過戶登記書」私文書，持以向交通部公路總局高雄區監理
    所（下稱高雄區監理所）辦理補發汽車新領牌照登記書及汽車移轉登記為李瑛惠
    名義之申請，致使該監處承辦之公務員將此不實之事項輸入與稅捐稽徵機關連線
    之電腦主檔內，登載於其職務上所掌為車籍登記用意證明及課徵汽車燃料稅、使
    用牌照稅依據，以公文書論之電子資訊檔案上，而完成過戶登記為李瑛惠名下，
    足生損害於監理機關管理車籍資料之正確性及乙○○、李瑛惠之權益。丁○○並
    因而陷於錯誤，而將三十二萬元交付予戊○○。
三、後於八十八年十二月六日某時，在高雄縣市某處，戊○○復承接前開意圖為自己
    不法所有、行使變造特種文書、偽造私文書、行使偽造私文書之概括犯意，向友
人王智隆詐稱欲代其返還車號ＹＷ—二一四八號自小客車，王智隆不疑有他，陷
    於錯誤而將車號ＹＷ—二一四八號自小客車及行照交付予戊○○，不料，戊○○
    於取得車號ＹＷ—二一四八號自小客車及行照後，旋即於當日利用不知情之人代
    為刻印方素芬及甲○○之印章各一枚，並將該二枚偽造之方素芬、甲○○印章交
    予不知情之人，委託該不知情之人代為辦理車輛之過戶手續，該人隨即於是日在
    汽（機）車過戶登記書上蓋用前開偽刻之方素芬、甲○○印章之印文各一枚，而
    偽造前開「汽（機）車過戶登記書」私文書，持以向高雄區監理所辦理汽車移轉
    登記為甲○○名義之申請，致使該監處承辦之公務員將此不實之事項輸入與稅捐
    稽徵機關連線之電腦主檔內，登載於其職務上所掌為車籍登記用意證明及課徵汽
    車燃料稅、使用牌照稅依據，以公文書論之電子資訊檔案上，而完成過戶登記為
    甲○○名下，足生損害於監理機關管理車籍資料之正確性及方素芬、甲○○之權
    益，再於當日將車號ＹＷ—二一四八號自小客車開往高雄市小港區○○○路一○○號己○○所經營之「寶慶汽車商行」，向己○○佯稱係甲○○本人，欲出售車
    號ＹＷ—二一四八號自小客車，並出示變造之甲○○國民身分證供己○○查驗，
    而行使變造特種文書，足以生損害於甲○○、己○○及戶政機關對於國民身分證
    管理之正確性，因己○○店內現金不足，戊○○遂改依典當之方式，向己○○詐
    得現金四十萬元。後於八十八年十二月十六日下午二時許，戊○○再次前往上址
    寶慶汽車商行，以四十二萬元之代價將車號ＹＷ—二一四八號自小客車出售予己○○，並偽以甲○○之名義與己○○簽訂汽車買賣合約書，偽造甲○○之署押一
    枚於前開汽車買賣合約書上而偽造私文書，進而交付予己○○收執而行使之，足
    以生損害於己○○及甲○○。為順利辦理過戶，戊○○並承接前開偽造印章之概
    括犯意，於八十八年十二月十六日，委由不知情之人代為刻印甲○○之印章一枚
    ，並將該枚偽造之甲○○印章交予不知情之人，委託該不知情之人代為辦理車輛
    之過戶手續，該人隨即於是日在汽（機）車各項異動登記書及汽（機）車過戶登
    記書上蓋用前開偽刻之甲○○印章之印文各一枚，而偽造前開「汽（機）車各項
    異動登記書」及「汽（機）車過戶登記書」私文書，持以向高雄市監理處辦理補
    發汽車新領牌照登記書及汽車移轉登記為名義之申請，致使該監處承辦之公務員
    將此不實之事項輸入與稅捐稽徵機關連線之電腦主檔內，登載於其職務上所掌為
    車籍登記用意證明及課徵汽車燃料稅、使用牌照稅依據，以公文書論之電子資訊
    檔案上，而完成過戶登記為己○○名下，足生損害於監理機關管理車籍資料之正
    確性及甲○○、己○○之權益，己○○並因而再交付二萬元交付予戊○○。嗣因
    戊○○未依約歸還車輛予乙○○，經報警處理始查悉上情。
四、案經高雄市政府左營分局報請臺灣高雄地方法院檢察署檢察官偵查起訴。
    理  由
一、右揭犯罪事實，除偽造有價證券部分之犯行外，業經被告戊○○於本院審理中坦
    承不諱，核與證人乙○○、甲○○、王智隆、丁○○、己○○證述情節相符，並
    有內政部警政署刑事警察局八十九年一月七日局紋字第○二八號鑑定書、車號Ｙ
    Ｗ—二一四八號自小客車八十八年十二月十六日汽車買賣合約書、車號ＹＷ—二
    一四八號自小客車八十八年十二月六日汽（機）車過戶登記書、車號ＹＷ—二一
    四八號自小客車八十八年十二月十六日汽（機）車過戶登記書、車號ＹＷ—二一
    四八號自小客車八十八年十二月十六日汽（機）車各項異動登記書、車號Ｌ六—
    九九九六號自小客車八十八年十一月十七日高雄市小客車租賃商業同業公會租車
    契約書、車號Ｌ六—九九九六號自小客車八十八年十一月二十二日汽車買賣合約
    書、車號Ｌ六—九九九六號自小客車八十八年十一月二十三日汽（機）車過戶登
    記書、車號Ｌ六—九九九六號自小客車八十八年十一月二十三日汽（機）車各項
    異動登記書各一份在卷可稽，足見被告此部分之自白與事實相符，洵堪採為論罪
    科刑之依據。
二、又被告固坦承於八十八年十一月十七日，在高雄市左營區○○○路四之四號乙○○所經營之「清泉崗租車公司」，簽發以甲○○為發票人、發票日八十八年十一
    月十七日、票面金額六十萬元、本票號碼六七二九○四號之本票一紙而偽造有價
    證券，進而交付予乙○○收執以供擔保之用之事實，核與證人乙○○證述情節相
    符，並有以甲○○為發票人、發票日八十八年十一月十七日、票面金額六十萬元
    、本票號碼六七二九○四號之本票影本一紙在卷可參，惟矢口否認有何偽造有價
    證券之犯行，辯稱：本票是應乙○○要求始簽發，只是要給車行證明說伊有租車
    ，並沒有要行使云云。然查，被告係因向證人乙○○租用車輛，始於證人乙○○
    之要求下簽發前開本票為擔保，衡情，一般車行要求租用人簽發本票之目的即在
    出租車輛發生毀損時，得持以對租用人求償，是前開本票並非單純用以證明被告
    有向證人乙○○租用車輛，而係用以擔保將來可能發生之損害賠償，且被告於簽
    發前開本票後，旋即將之交付予證人乙○○收執，此等交付之行為本即屬行使有
    價證券之行為，是被告非但有行使有價證券之意圖，更已實際有行使有價證券之
    行為，故被告所辯，顯無可採。事證明確，被告犯行，均堪認定。
三、核被告戊○○所為，係犯刑法第二百零一條第一項之偽造有價證券罪、同法第二
    百十六條、第二百十二條之行使變造特種文書罪、同法第二百十六條、第二百十
    條之行使偽造私文書罪、同法第二百十四條之使公務員登載不實事項罪及同法第
    三百三十九條第一項之詐欺取財罪。又被告偽造有價證券後持以行使，其行使有
    價證券之低度行為應為偽造有價證券之高度行為所吸收，不另論罪；又偽造署押
    為偽造有價證券之部分行為，包括於偽造有價證券罪內，亦不另論偽造署押罪。
    又被告與綽號「阿文」之成年男子，就變造甲○○、乙○○國民身分證之犯行間
    ，有犯意之聯絡及行為之分擔，皆為共同正犯。又被告變造甲○○、乙○○之國
    民身分證之行為復持以行使，其變造之低度行為應為行使變造國民身分證之高度
    行為所吸收，不另論罪。又被告利用不知情代為偽造甲○○、乙○○、方素芬之
    印章，並偽造屬私文書之汽（機）車過戶登記書、汽（機）車各項異動登記書，
    為間接正犯。又被告偽造私文書復持以行使，其偽造私文書之低度行為應為行使
    之高度行為所吸收，不另論罪；又其偽造印章、署押為偽造私文書之部分之行為
    ，亦不另論罪。又被告先後多次詐欺取財、行使變造特種文書、行使偽造私文書
    、使公務員登載不實之行為，時間緊接，所犯係構成要件相同之罪，顯均係基於
    概括犯意反覆為之，為連續犯，應依刑法第五十六條之規定各論以一罪，並加重
    其刑。又被告所犯上開偽造有價證券、行使變造特種文書、行使偽造私文書、使
    公務員登載不實、詐欺取財罪間，有方法結果之牽連關係，應依刑法第五十五條
    規定，從一重之偽造有價證券罪論處。公訴人雖僅就被告偽造有價證券、行使變
    造特種文書、行使偽造私文書之犯行提起公訴，然檢察官就犯罪事實一部起訴者
    其效力及於全部，本件被告使公務員登載不實部分之犯罪事實，與前揭論罪科刑
    之偽造有價證券、行使變造特種文書、行使偽造私文書部分，有牽連犯之關係，
    已如前述，本院自應就屬裁判上一罪之使公務員登載不實部分一併加以裁判。再
    者，本院衡之被告偽造甲○○之本票，其行徑雖不足取，然被告偽造之本票票面
    金額共計六十萬元，尚非鉅大，以被告所犯之偽造有價證券罪名乃係三年以上十
    年以下有期徒刑之罪，法重情輕，如課處法定最低度之刑似嫌過重，衡情不無可
    憫之處，爰依刑法第五十九條規定減輕其刑。爰審酌被告正值壯年，不知自食其
    力，竟一再詐騙他人車輛變賣圖利，犯罪所得非輕，並造成被害人之損失非淺，
    惟念其犯後坦承大部分之犯行，態度尚佳等一切情狀，量處如主文所示之刑。又
    以甲○○為發票人、發票日八十八年十一月十七日、票面金額六十萬元、本票號
    碼六七二九○四號之本票一紙，係偽造之有價證券，不問屬於犯人與否，均應依
    刑法第二百零五條宣告沒收之；至其上偽造之甲○○署押一枚、指印共計二枚，
    屬偽造本票之一部分，已因前開本票之沒收而包含在內，故不另予宣告沒收。至
    偽造之車號ＹＷ—二一四八號自小客車八十八年十二月十六日汽車買賣合約書、
    車號ＹＷ—二一四八號自小客車八十八年十二月六日汽（機）車過戶登記書、車
    號ＹＷ—二一四八號自小客車八十八年十二月十六日汽（機）車過戶登記書、車
    號ＹＷ—二一四八號自小客車八十八年十二月十六日汽（機）車各項異動登記書
    、車號Ｌ六—九九九六號自小客車八十八年十一月十七日高雄市小客車租賃商業
    同業公會租車契約書、車號Ｌ六—九九九六號自小客車八十八年十一月二十二日
    汽車買賣合約書、車號Ｌ六—九九九六號自小客車八十八年十一月二十三日汽（
    機）車過戶登記書、車號Ｌ六—九九九六號自小客車八十八年十一月二十三日汽
    （機）車各項異動登記書各一紙，均因已交付予他人而屬被告所有，惟偽造之車
    號ＹＷ—二一四八號自小客車八十八年十二月十六日汽車買賣合約書偽造之甲○○署押一枚，偽造之車號ＹＷ—二一四八號自小客車八十八年十二月六日汽（機
    ）車過戶登記書上偽造之甲○○及方素芬印文（簽名部分僅為識別之標示，而非
    屬署押，附予敘明）各一枚，偽造之車號ＹＷ—二一四八號自小客車八十八年十
    二月十六日汽（機）車過戶登記書上偽造之甲○○印文一枚，偽造之車號ＹＷ—
    二一四八號自小客車八十八年十二月十六日汽（機）車各項異動登記書上偽造之
    甲○○印文一枚，偽造之車號Ｌ六—九九九六號自小客車八十八年十一月十七日
    高雄市小客車租賃商業同業公會租車契約書上偽造之甲○○簽名一枚及指印二枚
    ，偽造之車號Ｌ六—九九九六號自小客車八十八年十一月二十二日汽車買賣合約
    書上偽造之乙○○簽名二枚及指印二枚，偽造之車號Ｌ六—九九九六號自小客車
    八十八年十一月二十三日汽（機）車過戶登記書上偽造之乙○○印文一枚，車號
    Ｌ六—九九九六號自小客車八十八年十一月二十三日汽（機）車各項異動登記書
    上偽造之乙○○印文一枚，不問屬於犯人與否，均應依刑法第二百十九條沒收之
    。至被告偽造之甲○○印章二枚、方素芬印章一枚、乙○○印章一枚，雖未經扣
    案，然不能證明業已滅失，不問屬於犯人與否，均應依刑法第二百十九條沒收之
    。另變造甲○○及乙○○國民身分證上被告之照片各一張，係被告所有，供犯罪
    所用之物，雖未經扣案，然不能證明業已滅失，爰依刑法第三十八條第一項第二
    款宣告沒收之。
據上論結，應依刑事訴訟法第二百九十九條第一項前段，刑法第二十八條、第五十六
條、第二百零一條第一項、第二百十六條、第二百十條、第二百十二條、第二百十四
條、第三百三十九條第一項、第五十五條、第五十九條、第二百十九條、第三十八條
第一項第二款，罰金罰鍰提高標準條例第一條前段，判決如主文。
本案經檢察官朱秋菊到庭執行職務。
中      華      民      國    九十一    年      十      月    二十五    日
                                  臺灣高雄地方法院刑事庭
                                      法  官    曾  淑  娟
右正本證明與原本無異。
如不服本判決，應於判決送達後十日內，向本院提出上訴狀。
                                      書記官    呂  怜  勳
中      華      民      國    九十一    年      十      月    二十五    日
附錄本判決論罪科刑法條：
中華民國刑法第二百零一條第一項
意圖供行使之用，而偽造、變造公債票、公司股票或其他有價證券者，處
三年以上十年以下有期徒刑，得併科三千元以下罰金。
中華民國刑法第二百一十條
 (偽造變造私文書罪)
偽造、變造私文書，足以生損害於公眾或他人者，處五年以下有期徒刑。
中華民國刑法第二百一十二條
 (偽造變造特種文書罪)
偽造、變造護照、旅券、免許證、特許證及關於品行、能力服務或其他相
類之證書、介紹書，足以生損害於公眾或他人者，處一年以下有期徒刑、
拘役或三百元以下罰金。
中華民國刑法第二百一十四條
 (使公務員登載不實罪)
明知為不實之事項，而使公務員登載於職務上所掌之公文書，足以生損害
於公眾或他人者，處三年以下有期徒刑、拘役或五百元以下罰金。
中華民國刑法第三百三十九條
 (普通詐欺罪)
意圖為自己或第三人不法之所有，以詐術使人將本人或第三人之物交付者
，處五年以下有期徒刑、拘役或科或併科一千元以下罰金。
以前項方法得財產上不法之利益或使第三人得之者，亦同。
前二項之未遂犯罰之。
